【裁判字號】    95,上訴,3323
【裁判日期】    951012
【裁判案由】    強盜等
【裁判全文】
臺灣高等法院刑事判決                95年度上訴字第3323號
上  訴  人
即  被  告  乙○○
                    現於臺灣新竹監獄執行中
選任辯護人  李韶生律師
上列上訴人因強盜等案件，不服臺灣基隆地方法院94年度訴字第
1034號，中華民國95年7月11日第一審判決（起訴案號：臺灣基
隆地方法院檢察署94年度偵字第4600號），提起上訴，本院判決
如下：
    主  文
原判決撤銷。
乙○○竊盜，因脫免逮捕，而當場施以強暴，累犯，處有期徒刑
陸年陸月。
    事  實
一、乙○○於民國91年間，因施用第1級毒品罪，經原審法院判
    處有期徒刑7月確定，於93年6月2日縮刑期滿執行完畢；又
    於94年間，曾連續侵入甲○○之住宅兼理髮廳內竊取財物並
    盜領其存款，經原審法院於94年11月21日判處行使偽造文書
    有期徒刑10月確定。其猶不知悔改，因缺款花用，竟因前案
    已多次竊盜甲○○住宅兼理髮廳內財物得手多次，深知其之
    鄰居甲○○為獨居老人，而食髓知味，竟意圖為自己不法之
    所有，於民國94年11月13日上午10時30分許，利用甲○○位
    在台北縣瑞芳鎮○○○○路165號住宅兼理髮店（該處為透
    天厝，1樓前面為理髮廳，後面為房間、廚房，2、3樓則為
    房間）大門未鎖且甲○○在1樓後面廚房炊煮之機會，無故
    侵入非屬營業場所之甲○○1樓之房間住宅內，徒手竊得床
    頭櫃抽屜內之現金新台幣（下同）約1370元及甲○○之健保
    卡得手，嗣甲○○聽到房間內之異聲，遂走出廚房查看，乙
    ○○知犯行敗露，遂躲至1樓樓梯下方，甲○○手拉乙○○
    ，欲將乙○○自樓梯下方拉出來送辦，並同時對乙○○說「
    你偷我東西，我要將你送派出所」，詎乙○○為脫免逮捕，
    竟以口咬甲○○右手掌背，並奮力將甲○○推撞牆邊櫥櫃，
    以此方式對甲○○當場施加強暴，使其受有右手外傷合併腫
    痛、左前臂挫傷合併瘀傷、右臀挫傷合併瘀傷等傷害後逃逸
    ，旋將竊得之健保卡丟棄在騎樓走廊，而將竊得之現金花用
    殆盡。嗣經甲○○報警後，於同年11月13日22時許為警循線
    於臺北縣瑞芳鎮○○○○路139號前查獲。
二、案經甲○○訴由臺北縣政府警察局瑞芳分局報告臺灣基隆地
    方法院檢察署檢察官偵查起訴。
    理  由
一、訊據被告乙○○雖不否認有於94年11月13日上午侵入甲○○
    之住宅兼理髮店並有竊取財物，然矢口否認涉有上開準強盜
    之犯行，辯稱：伊於94年11月13日上午8時餘即第1次進入甲
    ○○之住宅兼理髮店之房間內竊盜，其竊得甲○○之健保卡
    及50元、10元之硬幣，伊拿去OK便利商店兌換成1張1千元、
    3 張1百元之紙鈔，伊另外還有竊得70元硬幣，因湊不到1百
    元，沒有辦法換成紙鈔，後來伊拿1千元去買毒品海洛因，
    注射完海洛因後才於同日上午10時30分許第2次進入甲○○
    之住宅兼理髮店竊盜，伊進入甲○○之房間內，尚未開始著
    手搜尋財物時，即被告訴人甲○○發現，甲○○拿1根棍子
    在房門口叫伊出來，伊就往前面之理髮廳跑，伊要打開理髮
    廳之大門時，甲○○從伊後面拉伊衣服，伊不理甲○○，直
    接開門衝出去，伊沒有咬、推甲○○；又伊94年11月25日接
    受檢察官偵訊之自白，係其在退藥時所作之供述云云，辯護
    人另辯稱：被害人甲○○年歲已高，記憶不清，被告所稱第
    1次進入甲○○之住宅兼理髮店竊盜1370元固然構成竊盜罪
    ，然其第2次進入甲○○之住宅兼理髮店之房間內欲竊盜，
    尚未開始開始著手即為甲○○發覺，即行逃逸，其該次僅構
    成侵入住宅罪，更無從構成準強盜罪云云。惟查：(一)、原
    審於94年11月14日行偵查中羈押訊問時，被告即已否認準強
    盜犯行，而辯稱伊偷了之後即為甲○○發現，甲○○喊伊之
    際，伊就跑掉了云云，該次訊問畢而為原審法院羈押後，承
    辦檢察官係遲至94年11月25日始再行提訊被告，被告乃於該
    日明確自白準強盜犯行，該日距被告開始為原審羈押之日已
    有11日之久，被告既已遠離毒品11日，堪信其神智已不受毒
    品影響，豈有尚在退藥之理。(二)、承辦檢察官於94年11月
    25日之偵查庭期，不僅傳訊證人即被害人甲○○，復提訊被
    告乙○○訊問，當日即訊問證人甲○○，其證稱「（問：本
    件案發情形如何？）當時我正在洗米，回到我的房間時，看
    到乙○○在我的房間內翻我的抽屜，拿出我的錢，看見他躲
    在樓梯下的空間，我就抓著他的手，要將他拉出來送派出所
    ，結果他就咬我的右手掌背，並將我用力的推我撞旁間的櫥
    櫃，結果我的臀部及左手臂挫瘀傷。」等語後，再詢問被告
    有何意見時，被告即供述：「沒有，我當時確實有咬他，並
    用力將他推倒，當時他說要報警，我才咬他、推他，以便於
    脫逃，我當天只有偷1370元。」、「（問：為何上次在本署
    說沒有咬他，也沒有推他？）我當時有吸毒，所以沒有記起
    來。」、「（問：對被害人診斷證明書有何意見？）沒有。
    」、「（問：有沒有其他陳述？）沒有，我很抱歉。」等語
    （見偵查卷第50頁至51頁）。綜上數端，足認被告於檢察官
    提訊當日，業於被害人在場之情形下接受訊問，更於檢察官
    就證人甲○○證述遭竊3、4千元時，供述：當天確實只有偷
    1370元（於原審審理時仍堅稱僅竊取1370元），則被告既可
    明確供述竊得之金額至十位數字，焉有可能對於有無推、打
    及咬甲○○部分印象模糊，況且當時係被害人在庭作證完全
    陳述後，始讓被告就證人證述遭準強盜之情節表示意見，已
    讓被告有答辯及對質之機會，更提示被告於警詢中否認之供
    述，被告亦辯稱：因當時有吸毒所以沒有記起來，是被告係
    在警詢中否認準強盜犯行之供述才受吸毒影響，於當日接受
    承辦檢察官偵訊時並無任何神智不清之情事，其自白應係出
    於自由意志。再證人即被害人甲○○之女兒林素珍於原審95
    年1月19日審理時亦證稱被告於94年11月25日接受檢察官偵
    訊時，其亦有在場，被告在檢察官提示其父親受傷之照片時
    ，被告親口承認有咬其之父親等語。(三)、被告於警詢、94
    年11月14日、94年11月25日接受檢察官偵訊乃至其94年12月
    5日、94年12月9日自書之答辯狀，均無提及其於案發日即94
    年11月13日上午有2度入侵甲○○之住宅兼理髮店，第1次竊
    得1370元，第2次尚未及搜尋財物即為甲○○發覺追捕之情
    形，反自陳其94年11月13日上午入侵甲○○之住宅兼理髮店
    竊得約現金2千元後即為甲○○發覺，其即躲於樓梯下方，
    嗣因甲○○手執木棍並抓住其之衣物，其害怕遂掙扎脫逃云
    云，被告於審理時之所以亟思辯稱其於案發日即94年11月13
    日上午有2度入侵甲○○之住宅兼理髮店之上開情形，無非
    欲將其竊盜既遂界定為第1次入侵之行為結果，而其為甲○
    ○發覺並與甲○○發生當面齟齬而逃逸之行為係第2次入侵
    時發生之情節，因之，第2次入侵即使有造成甲○○之傷害
    ，頂多構成侵入住宅罪與傷害罪，若法院認甲○○之受傷係
    其逃亡時不慎造成，則被告可能僅構成侵入住宅罪，並與上
    開竊盜罪併罰，如此即可將竊盜行為與被告為脫免逮捕而施
    加於被害人甲○○之強暴行為成功加以切割，庶可脫免準強
    盜刑責。然即便被告果有2度入侵甲○○之住宅兼理髮店之
    上開情形（原審認依本案之證據言之，無此情形之可言，下
    述僅就被告是否得以此等情形而脫罪加以邏輯論述），被告
    亦自陳其案發日上午10時30分許第2次進入甲○○之住宅兼
    理髮店時，已然進入甲○○之房間內，又其既於同日上午8
    時餘即已進入甲○○之住宅兼理髮店之房間內竊得甲○○之
    健保卡及現金1370元，其甚至早於94年7月20日、94年8 月
    20日、94年9月9日三度入侵甲○○之住宅兼理髮廳之房間內
    竊取甲○○之財物並盜領其之存款（見原審法院94年度訴字
    第875號判決書），則被告早對甲○○財物擺放房間內何處
    知之甚詳，故其案發日第2次再度入侵甲○○之住宅兼理髮
    店之房間內之同時，即已開始搜尋財物，其竟辯稱其第2次
    入侵甲○○之住宅兼理髮店教之房間內，至為甲○○發現時
    ，其尚未開始著手搜尋財物，顯與客觀事實不符，亦與社會
    大眾認知之事實相悖，其之辯詞無非卸責之謊言。(四) 、
    證人即告訴人甲○○於偵訊、原審95年1月19日、95年6月27
    日審理時均證以如事實欄一所述之其之被害情節，其對於被
    告竊取其之錢財後，如何在其欲加逮捕被告並送辦時，被告
    對其施加暴力造成其之傷害之情節，始終證述一致，且其於
    原審95年6月27日審理時證稱伊於95年11月13日上午8時餘尚
    未失竊金錢，伊係該日上午9點半至10點之間才到後面準備
    作飯菜，在此之前，伊均在前面之理髮店裡面走動，所以伊
    能確定伊是該日上午10點多才被竊等語。再證人甲○○雖對
    於被竊金額曾有1、2千元、3、4千元、3千多元之說，乃至
    其於警詢時指述遭竊金額為6千元，其對於被竊金額之確實
    數字無從確定，然此乃因其之年歲已高，對於其之房內之錢
    財之擺放及數字自無從詳細記憶（其對此亦不避諱），是以
    ，被告竊取之金額以其自白之1370元為本院認定之基準，以
    符罪疑惟輕之法理。(五)、被害人甲○○之傷勢顯係經齧咬
    及推擠碰撞所致，其於94年11月13日即至臺灣區煤礦礦工福
    利委員會瑞芳醫院就診時，係受有右手外傷、合併腫痛，左
    前臂挫傷合併瘀傷，右臀挫傷合併瘀傷等傷害，有該醫院診
    斷證明書1紙附卷可稽，其中右手外傷部分（右手掌背之瘀
    傷）業據被害人於原審證稱即係遭被告咬傷，此與卷附傷勢
    部位之照片8張相符，辯護人質疑被告若果有推被害人，以
    被害人之年紀言，應該會有骨折情形云云，無非臆測推斷之
    言，未有任何實證，委無可採。綜上，被告所辯各節均係臨
    訟卸責之詞，無足採信，其之犯行足堪認定。
二、核被告所為，係犯刑法第329條之準強盜罪，應依刑法第328
    條第1項處斷、刑法第306條第1項之侵入住宅罪。被告於竊
    盜後，遭告訴人甲○○發現，為脫免逮捕，當場施以強暴，
    乃準強盜罪之當然結果，僅論以準強盜罪，而不再另論傷害
    罪。查被告行為後，刑法於94年2月2日修正公布，自95年7
    月1日施行，修正後之刑法刪除第55條關於牽連犯之規定；
    本件被告所犯上開2罪具有方法、結果之牽連關係；依修正
    前即行為時之規定，應從一重之準強盜罪處斷，依修正後之
    刑法既已刪除牽連犯之規定，則所犯上述2罪應依數罪併罰
    之規定分論併罰；比較新舊法之規定，修正後之規定並非較
    有利於被告，是應修正後刑法第2條第1項前段之規定，適用
    行為時之法律，即適用修正前刑法第55條牽連犯之規定，從
    一重之準強盜罪處斷。按行為後法律有變更者，適用行為時
    之法律。但行為後之法律有利於行為人者，適用最有利於行
    為人之法律，修正後之刑法第2條第1項定有明文。被告行為
    後，修正後之刑法第33條第5款規定，主刑之種類：罰金新
    台幣一千元以上，以百元計算之，第67條規定，罰金加重者
    ，其最高度及最低度同加重之。比較被告行為時刑法第33條
    第5款規定，主刑之種類：罰金銀元一元以上。第68條規定
    ，罰金加重者，僅加重其最高度，就罰金之最低度及加重以
    適用舊法對於被告有利。被告於91年間，因施用第1級毒品
    罪，經原審法院判處有期徒刑7月確定，於93年6月2日縮刑
    期滿執行完畢，此有本院被告前案紀錄表一紙在卷可稽，茲
    受徒刑之執行完畢後於五年以內，故意再犯本件有期徒刑以
    上之罪，為累犯，依法加重其刑。原審認被告事證明確，予
    以論罪科刑，固非無見，惟原審未就罰金之最低度及加重，
    作新舊刑法之比較適用，又論被告準強盜罪，未引刑法第三
    百二十八條第一項為科刑之依據，均有不當，被告上訴否認
    準強盜，雖無理由，惟原判決既有上述不當之處，應予撤銷
    改判。爰審酌被告素行不良，侵入被害人住處竊盜，為脫免
    逮捕而對年事已高之被害人施加暴力造成被害人之身體傷害
    ，事後又否認準強盜犯行及其犯罪之動機、目的、手段、所
    生之危害及其他一切情狀，量處被告如主文第二項所示之刑
    。
據上論斷，應依刑事訴訟法第三百六十九條第一項前段、第三百
六十四條、第二百九十九條第一項前段，刑法第二條第一項前段
、第三百零六條第一項、第三百二十九條、第三百二十八條第一
項、第五十五條 (修正前)、第四十七條第一項，刑法施行法第
一條之一，判決如主文。
本案經檢察官蔡薰慧到庭執行職務。
中    華    民    國    95    年    10    月    12  日
                  刑事第十二庭  審判長法  官  蔡永昌
                                      法  官  施俊堯
                                      法  官  張正亞
以上正本證明與原本無異。
如不服本判決，應於收受送達後十日內向本院提出上訴書狀，其
未敘述上訴之理由者並得於提起上訴後十日內向本院補提理由書
（均須按他造當事人之人數附繕本）。
                                      書記官  鄭信昱
中    華    民    國    95    年    10    月    12    日
附錄：本案論罪科刑法條全文
中華民國刑法第328條第1項
意圖為自己或第三人不法之所有，以強暴、脅迫、藥劑、催眠術
或他法，至使不能抗拒，而取他人之物或使其交付者，為強盜罪
，處5年以上有期徒刑。
以前項方法得財產上不法之利益或使第三人得之者，亦同。
犯強盜罪因而致人於死者，處死刑、無期徒刑或 10 年以上有期
徒刑；致重傷者，處無期徒刑或 7 年以上有期徒刑。
第 1 項及第 2 項之未遂犯罰之。
預備犯強盜罪者，處 1 年以下有期徒刑、拘役或 3 千元以下罰
金。
中華民國刑法第329條
竊盜或搶奪，因防護贓物、脫免逮捕或湮滅罪證，而當場施以強
暴脅迫者，以強盜論。
中華民國刑法第306條第1項
無故侵入他人住宅、建築物或附連圍繞之土地或船艦者，處 1 年
以下有期徒刑、拘役或 3 百元以下罰金。
無故隱匿其內，或受退去之要求而仍留滯者，亦同。


司法院資訊處製作；財團法人民間司法改革基金會備份。
